【裁判字號】    97,台上,6182
【裁判日期】    971128
【裁判案由】    違反毒品危害防制條例
【裁判全文】
最高法院刑事判決            九十七年度台上字第六一八二號
上  訴  人  甲○○
上列上訴人因違反毒品危害防制條例案件，不服台灣高等法院高
雄分院中華民國九十七年十月十四日第二審判決（九十七年度上
訴字第一０二０號，起訴案號：台灣高雄地方法院檢察署九十六
年度偵字第二０八三九號），提起上訴，本院判決如下：
    主  文
原判決撤銷，發回台灣高等法院高雄分院。
    理  由
本件原判決維持第一審論上訴人甲○○以販賣第一級毒品罪，累
犯，處無期徒刑，褫奪公權終身；又販賣第一級毒品罪，累犯，
處無期徒刑，褫奪公權終身；又販賣第一級毒品未遂罪，累犯，
處有期徒刑拾捌年，褫奪公權拾年；及均為相關沒收之宣告，並
就主刑及褫奪公權部分，定其應執行刑為無期徒刑，褫奪公權終
身之判決，駁回上訴人在第二審之上訴。固非無見。
惟按：（一）犯毒品危害防制條例第十條第一項（施用第一級毒
品）之罪，供出毒品來源因而破獲者，得減輕其刑，同條例第十
七條定有明文；故施用毒品者供出販賣毒品之對象，此供述固非
絕無證據力，但為防範其為利己損人之不實供述，自須以補強證
據擔保該供述之真實性，始得作為認定事實之依據。又刑事訴訟
採證據裁判原則，認定事實所憑之證據，須於通常一般之人均不
致於有所懷疑，達到確信其為真實之程度者，始足當之；倘其證
明之程度，尚有合理之懷疑存在時，仍不能據為被告有罪之認定
。經查：(1)本件原判決認定上訴人分別於民國九十六年五月間某
日、同年六月某日，在其向洪雪雲所承租位於高雄縣永安鄉租屋
處附近，均以新台幣（下同）二千元之價格，販賣數量不詳之海
洛因予洪雪雲各一次之犯行，係以購毒者洪雪雲之證言為主要證
據。然上訴人自警詢時即否認有該部分犯罪，而證人洪雪雲於九
十六年九月七日檢察官偵訊時證稱：「我曾在今年五月有向他（
指上訴人）買毒品一次，我向他買三千元，有一次是四月向他買
二千元左右，因時間已久我記得是二千元或三千元。」「（問：
九十六年六月二十四有查獲羅秋月、楊榮明、陳貞敏等人是否有
認識？）有的，他們均住在一起，他們幫甲○○賣毒品，有一次
是羅秋月拿給我，第二次是甲○○拿給我。」等語（見偵字第二
０八三九號偵查卷第八一、八二頁）；其於第一審審理時則證稱
：「第一次是九十六年五月，在高雄縣永安鄉○○路八巷二十九
號附近，買二千元海洛因，第一次有拿到海洛因。」「第二次是
九十六年六月，也是在高雄縣永安鄉○○路八巷二十九號附近，
也買二千元海洛因，有拿到海洛因。」「（問：在偵查中為何稱
有其他人交海洛因給你？）實際上我跟被告（指上訴人）買毒品
，都是被告親自將毒品交給我。」等語（見第一審卷第一三四、
一三五頁）。就購買毒品之時間、金額及何人交付毒品，先後所
述並非一致，其證言尚非全無瑕疵可指。原判決雖載述洪雪雲於
九十六年七月十九日確實要與上訴人交易毒品，因警查獲而不遂
，且經警扣得上訴人持有之海洛因二十四小包，顯見上訴人確有
在從事販毒交易等旨，然就九十六年七月十九日扣案之海洛因二
十四小包，如何得為上訴人於九十六年五月間某日、同年六月某
日販賣海洛因予洪雪雲各一次之補強證據，並未記載其憑以論斷
之理由，已有判決理由欠備之違誤。況其理由說明「是證人洪雪
雲證稱『被告曾販賣毒品二次予我』，非無可能……」之旨（見
原判決第一一頁第七、八行），係執尚有合理懷疑存在而不確定
之詞，資為上訴人不利之認定，尤有可議。揆諸前開說明，自難
認已符合採證法則。（二）供販賣毒品所用或因販賣毒品所得之
財物，依毒品危害防制條例第十九條第一項規定，均應沒收之，
如全部或一部不能沒收時，追徵其價額或以其財產抵償之，乃刑
法第三十八條第一項第二款、第三款及第三項職權沒收主義之特
別規定，係採義務沒收主義，用以澈底杜絕行為人貪取暴利之誘
因、工具與結果，屬於被告或共同正犯所有之供犯罪所用或因犯
罪所得之物即應加以沒收，不以當場扣押者為限。經查：(1)原判
決論處上訴人以販賣第一級毒品既遂二罪刑；又販賣第一級毒品
未遂罪刑。並於事實欄認定上訴人係以其所有之0000000
000號行動電話供為販賣毒品之聯絡工具等情，復於理由內說
明上訴人所有之前開行動電話為聯絡販毒工具之旨，則依前揭規
定，該支行動電話應予宣告沒收。乃原判決卻以第一審判決認「
上開行動電話未據扣案，且非違禁物，爰不予諭知沒收。」並無
不合，而予維持，其適用法則自有未當。(2)原判決認定上訴人於
九十六年七月十九日以三千元販賣海洛因予洪雪雲未遂之犯罪事
實，援引證人即警員郭明男於第一審審理時證述：「……九十六
年十一月十九日上午十一時三十分我到（高雄縣政府警察局）湖
內分局上班途中，發現被告（指上訴人）在新民路鐵路平交道附
近行蹤可疑，乃停下監視被告，過了一分鐘，被告就騎摩托車慢
慢的逆向往三埤方向前進，到了高雄縣路竹鄉○○路二九二號前
停下來，好像在那邊等人，我就繼續在那裡監視，過了大約二、
三分鐘，黃俊章及洪雪雲就開了一部紅色的自小客車停在被告的
對面，之後洪雪雲就下車與被告接觸，我看洪雪雲拿錢給被告，
我看機不可失，我就停車馬上衝過去控制被告及洪雪雲……」等
詞（見第一審卷第六五頁），資為認定上訴人犯罪論據之一。如
果無訛，洪雪雲所交付之金錢，是否係其向上訴人購買毒品之三
千元？此一事實攸關上訴人就該次販賣毒品是否已有所得？應否
依前開規定宣告沒收？即有調查釐清之必要，原審未予究明，遽
行判決，非惟證據調查職責未盡且有判決理由不備之違法。以上
或為上訴意旨所指摘，或為本院得依職權調查之事項，應認原判
決有撤銷發回更審之原因。又本件起訴書記載：上訴人於九十六
年四月間某日、同年五月某日，販賣海洛因予洪雪雲各一次，洪
雪雲每次均購買約三千元等情，為其起訴事實；原判決所認定則
係上訴人於九十六年五月間某日、同年六月某日，販賣海洛因予
洪雪雲各一次，洪雪雲每次各購買二千元之事實。二者並非一致
，其事實是否同一，尚非全無疑義，原判決就此未加說明。案經
發回，於更審時宜併注意及之。
據上論結，應依刑事訴訟法第三百九十七條、第四百零一條，判
決如主文。
中    華    民    國  九十七  年   十一   月  二十八  日
                      最高法院刑事第十庭
                          審判長法官  邵  燕  玲
                                法官  李  伯  道
                                法官  孫  增  同
                                法官  李  英  勇
                                法官  許  錦  印
      本件正本證明與原本無異
                                      書  記  官
中    華    民    國  九十七  年   十二   月    四    日
                                                      Ｑ


司法院資訊處製作；財團法人民間司法改革基金會備份。
